【裁判字號】    89,訴,3046
【裁判日期】    891116
【裁判案由】    
【裁判全文】
臺灣臺北地方法院民事判決   八十九年度訴字第三○四六號
    原      告  第一商業銀行股份有限公司
    法定代理人  丁○○
    訴訟代理人  戊○○
    被      告  甲○○
                丙○○
                乙○○
右當事人間請求清償借款事件，本院判決如左：
    主      文
被告應連帶給付原告新臺幣陸拾捌萬元，及自民國八十九年四月十八日起至清償日止
，按年息百分之九點八四計算之利息，並自民國八十九年四月十八日起至清償日止，
逾期在六個月以內者，另按上開利率百分之十，逾期超過六個月部分，按上開利率百
分之二十計算之違約金。
訴訟費用由被告連帶負擔。
    事      實
甲、原告方面：
一、聲明：如主文所示。
二、陳述：
  (一)緣被告甲○○、丙○○、乙○○分別於民國七十九年十月十七日、七十九年十
      月六日及七十九年十月十九日簽立保證書，保證案外人曄興貿易有限公司( 下
      稱：曄興公司 )於現在及將來對原告所負之借款、票據及其它一切債務，以本
      金新臺幣( 下同 )三百萬元為限額，願與曄興公司連帶負全部清償之責，嗣案
      外人曄興公司即於八十六年四月十七日向原告借款一百萬元，約定利息按年利
      率百分之九點五二五按月計付，並同意隨原告基本放款利率調整，且按調整後
      之新臺幣放款基本利率加年息百分之二調整計付，未按月支付利息或到期不履
      行時，除按上開利率計算遲延利息外，逾期六個月以內者，另按上開利率百分
      之十，逾期超過六個月，另按上開利率百分之二十計算違約金，借款到期日並
      經雙方同意展延至八十九年四月十七日，詎案外人曄興公司於借款屆期後僅攤
      還三十二萬元，尚欠六十八萬元經原告多次催討未獲清償，為此依連帶保證之
      法律關係提起本訴。
  (二)又依曄興公司於主管機關登載之公司變更事項卡，既登記該公司資本額為五百
      萬元，且負責人甲○○及股東丙○○、乙○○間具有兄弟之親屬關係，亦與股
      東許大興為父子關係，而被告甲○○、丙○○、乙○○所佔出資額達四百七十
      萬元，佔公司資本額百分之九十四，為曄興公司之大股東，足見曄興公司實為
      家族企業，被告所稱係人頭戶，顯非事實。再被告既自認有親自簽立保證書，
      則其等於簽立保證書之前既有審視契約內容之權利，即應就契約約定負責，且
      被告甲○○為四十四年三月二十四日出生、丙○○為五十年三月十二日出生、
      乙○○為四十七年五月十六日出生，於簽立契約時之年齡已有三十五歲、二十
      九歲、三十二歲，皆為行為能力人，能為完全之法律行為，有單獨行使權利及
      判斷簽立契約所負責任之能力，不得以其不知契約內容作為免責理由，況被告
      甲○○所留存之身份證影本亦登記其為曄興公司之負責人，則被告於借款未能
      清償後辯稱其等並不知情借款之事，純係卸責之詞，不足採信。
  (三)再者，依法律之規定，有使用文字之必要者，得不由本人自寫，但必須親自簽
      名；如有用印章代簽名者，其蓋章與簽名生同等之效力，民法第三條著有明文
      。查被告對原告簽立保證書、約定書、印鑑卡，皆須自備印章留存印鑑，縱印
      章非其本人拿起親蓋，亦係由被告於簽立當時出具印章蓋用後留存，並於留存
      之印鑑卡上約定「茲將本人使用於各種票據、借據及一切憑證之印鑑蓋於背面
      ，並留存為據，同時聲明凡各種票據、借據及一切憑證上之印文與本留存印鑑
      相符，即生效力。」，是原告審查借據及展期約定書上所蓋用之印文既與被告
      留存之印文相符，乃認定被告同意借款及展期，並無悖於雙方約定。又本件借
      款及展期時皆依原告作業程序通知債務人及被告，並由其等依約定提供財務報
      表及連帶保證人甲○○之個人資料表供原告辦理徵信及展期以完成手續，殆無
      疑義，且依約定書第十一條既載明：「債權人允許主債務人延期清償或分期清
      償，均毋須再徵求立約人之同意，立約人仍負全部債務之保證責任。」，原告
      允許主債務人曄興公司延期清償，亦無違雙方約定。況被告所簽立之保證書，
      內載：「連帶保證人向原告保證曄興公司於現在及將來對原告所負之借款以本
      金三百萬元為限額願與曄興公司連帶負全部償付責任」乙節，乃係為未定有保
      證期限之保證債務，被告以本件借款為定期保證要求免責云云，實有誤認。
三、證據：提出保證書影本一份、借據及展期約定書影本共計五份、變更事項登記卡
    影本一份、中華民國國民身分證影本一份、印鑑卡影本一份、個人資料表影本一
    份、約定書影本三份為證。
乙、被告方面：
    被告丙○○未於最後言詞辯論期日到場，惟據其前到庭之陳述及提出之書狀，暨
    被告甲○○、乙○○之陳稱略稱：
    一、聲明：駁回原告之訴。
    二、陳述：
      (一)被告甲○○、丙○○、乙○○係應父親許大興所請始會出名擔任曄興公司
          之人頭股東，要無於曄興公司設立之時出資四百七十萬元之經濟實力，且
          被告甲○○、丙○○、乙○○自曄興公司設立之初至結束營業為止，皆無
          參與公司營運及財務運作。而被告雖有親自簽立保證書，惟借貸關係之成
          立，依一般銀行作業慣例，每筆貸款核撥之前，其重要文件諸如借據、本
          票或借款展期約定書亦應要連帶保證人親自簽立，以便瞭解貸款實際數額
          、用途、時間及撥款之時日，易言之，銀行對每筆貸款皆須確實履行對保
          義務，要不能以他人代簽，且加蓋被告等置於公司之印章，即認手續業已
          完備。是被告甲○○既未親自於借款展期約定書上簽名及蓋印，且被告自
          始不知案外人曄興公司有向原告借款及展延借款到期日之事，則原告嗣後
          要求被告須負擔本件借款清償責任，實屬荒謬。
      (二)又就定有期限之債務為保證者，如債權人允許主債務人延期清償時，保證
          人除對於其延期已為同意外，不負保證責任，民法第七百五十五條亦定有
          明文，是本件貸款原始借款日為八十六年四月十七日，且約定到期日為八
          十七年四月十七日，其後經由二次展期，第一次展期自八十七年四月十七
          日展延至八十七年十月十七日，第二次展期自八十七年十月十七日展延至
          八十八年四月十七日，惟皆未得被告同意，是被告就本件借款自不應負保
          證責任。
    理      由
甲、程序方面：
    被告丙○○未於最後言詞辯論期日到場，查無民事訴訟法第三百八十六條各款所
    列情形，茲依原告之聲請，由其一造辯論而為判決。
乙、得心證之理由：
一、原告起訴主張被告甲○○、丙○○、乙○○分別於七十九年十月十七日、七十九
    年十月六日及七十九年十月十九日簽立保證書，保證案外人曄興公司於現在及將
    來對原告所負之借款、票據及其它一切債務，以本金三百萬元為限額，願與曄興
    公司連帶負全部清償之責，嗣案外人曄興公司即於八十六年四月十七日向原告借
    款一百萬元，約定利息按年利率百分之九點五二五按月計付，並同意隨原告基本
    放款利率調整，且按調整後之新臺幣放款基本利率加年息百分之二調整計付，未
    按月支付利息或到期不履行時，除按上開利率計算遲延利息外，逾期六個月以內
    者，另按上開利率百分之十，逾期超過六個月，另按上開利率百分之二十計算違
    約金，借款到期日並經雙方同意展延至八十九年四月十七日，詎案外人曄興公司
    於借款屆期後僅攤還三十二萬元，尚欠六十八萬元經原告多次催討未獲清償，為
    此依消費借貸及連帶保證之法律關係提起本訴。被告則以案外人曄興公司向原告
    借款時既未經由其等在借據上簽名及蓋章，乃不知有本件借款及展延到期日之事
    ，且原告未履行對保義務，即不能以他人代簽，且加蓋被告等置於公司之印章，
    認定借款及展期手續皆已完備，況原告於本件借款屆期後既同意曄興公司延期清
    償，惟未獲被告同意，則被告自不應再負保證責任等語，資為抗辯。
二、原告主張被告甲○○、丙○○、乙○○分別於七十九年十月十七日、七十九年十
    月六日及七十九年十月十九日簽立保證書，保證案外人曄興公司於現在及將來對
    原告所負之借款、票據及其它一切債務，以本金三百萬元為限額，願與曄興公司
    連帶負全部清償之責，嗣案外人曄興公司即於八十六年四月十七日向原告借款一
    百萬元，約定利息按年利率百分之九點五二五按月計付，並同意隨原告基本放款
    利率調整，且按調整後之新臺幣放款基本利率加年息百分之二調整計付，未按月
    支付利息或到期不履行時，除按上開利率計算遲延利息外，逾期六個月以內者，
    另按上開利率百分之十，逾期超過六個月，另按上開利率百分之二十計算違約金
    ，借款到期日並經雙方同意展延至八十九年四月十七日，詎案外人曄興公司於借
    款屆期後僅攤還三十二萬元，尚欠六十八萬元經原告多次催討未獲清償等事實，
    業據提出保證書、借據及借款展期約定書為據，自堪信為真實。雖被告辯稱其等
    並不知曄興公司有於八十六年四月十七日向原告借款一百萬元，自不應負保證清
    償責任云云，惟按私文書經本人簽名者，即推定為真正，此為民事訴訟法第三百
    五十八條明文規定，被告甲○○、丙○○及乙○○既自認保證書上之簽名為真正
    ，且經證人黃桂清、黃淑美到庭證述明確，依前開規定，即足推定該保證書為真
    正，而依該紙保證書既約定：「連帶保證人今向第一商業銀行股份有限公司( 包
    括總行及所屬各分支機構，以下簡稱：貴行 )保證：曄興公司( 以下簡稱債務人
     )於現在( 包括過去所負現在尚未清償 )及將來，對貴行所負之借款、票款、保
    證、損害賠償等及其他一切債務，以本金三百萬元整為限額，願與債務人連帶負
    全部償付之責任。」等事項，足見本件被告甲○○、丙○○及乙○○與原告間顯
    係約定就原告與主債務人曄興公司間所生一定債之關係範圍內之不特定債務，預
    定最高限額三百萬元，由保證人保證之契約，且因兩造就該保證契約未定有期間
    ，保證契約在未經保證人依民法第七百五十四條規定終止或有其他消滅原因以前
    ，在約定範圍內所生之債務，均為保證契約效力所及，故被告曄興公司既於八十
    六年四月十七日向原告借款一百萬元，且屆期未如數清償，既為兩造所不爭，則
    原告依保證書約定請求被告甲○○、丙○○及張祖亮履行保證清償責任，既不因
    連帶保證人有無親於借款上簽名而有異，是原告主張被告須清償本件借款，即非
    無據。又民法第七百五十五條固規定就定有期限之債務為保證者，如債權人允許
    主債務人延期清償時，保證人除對於其延期已為同意外，不負保證之責任，惟依
    兩造於七十九年十月間所簽立之保證書條款既約定：「銀行得任意允許債務人延
    期清償」，且原告分別與被告等簽立之約定書條款第十一條亦訂明：「銀行毋須
    再行徵求保證人同意，得允許債務人延期清償或分期清償」乙節，則保證人通常
    雖礙於職務或情誼原因，而由借款人覓為其與銀行間債務之連帶保證人，惟就保
    證契約之法律關係而言，保證人既係擔保他人間之債務清償責任，並非經濟上之
    弱者，且未自保證契約獲取任何利益，如認保證契約有違民法保護保證人之任意
    規定，自可不訂定保證契約，並不會因未成為保證人而生不利益，或經濟生活受
    制於銀行不得不為保證人之情形，從而，保證人如已同意保證書所載條款，而訂
    定保證契約，該條款依民法第七百五十五條之規定，又屬當事人得依特約排除之
    任意規定，除另有其他無效之原因外，保證人即不得主張該條款為無效，則被告
    主張原告未得其等同意允許債務人曄興公司延期清償，應對其等不生效力云云，
    即難採信。綜上，應認兩造間有連帶保證本件借款之意思表示合致，且原告亦已
    交付借貸款項予債務人曄興公司，嗣債務人於借款到期日後既未如數清償借款，
    從而，原告依連帶保證之法律關係，請求被告連帶給付本件借貸尚積欠之本金六
    十八萬元，及自八十九年四月十八日起至清償日止，按年息百分之九點八四計算
    之利息，並自八十九年四月十八日起至清償日止，逾期在六個月以內者，另按上
    開利率百分之十，逾期超過六個月部分，按上開利率百分之二十計算之違約金，
    於法有據，應予准許。
三、結論：原告之訴為有理由，依民事訴訟法第三百八十五條第一項前段、第八十五
    條第二項，判決如主文。
中      華      民      國    八十九    年     十一     月     十六     日
                                            民事第二庭法      官  王佳惠
右為正本係照原本作成
如對本判決上訴，須於判決送達後廿日內向本院提出上訴狀
中      華      民      國    八十九    年     十一     月     十七     日
                                                      法院書記官  劉芳菊


司法院資訊處製作；財團法人民間司法改革基金會備份。
